【裁判字號】    89,上易,1379
【裁判日期】    890531
【裁判案由】    恐嚇等
【裁判全文】
臺灣高等法院刑事判決                  八十九年度上易字第一三七九號
    上  訴  人
    即  被  告  甲○○
右上訴人因恐嚇取財等案件，不服台灣基隆地方法院，八十九年度訴字第四七號，中
華民國八十九年一月三十一日（起訴案號：台灣基隆地方法院檢察署八十八年度偵字
第五二二八、五三五一號）提起上訴，本院判決如左：
    主  文
上訴駁回。
    事  實
一、甲○○曾於民國八十六年間因妨害自由、強制未遂等案件，分別經本院判處有期
    徒刑四月、三月確定，應執行有期徒刑六月，並於八十六年七月二十三日易科罰
    金執行完畢。詎仍不知悛悔，猶於八十八年八月十六日十一時三十分許，在基隆
    市和平島菜市場其母丙○之攤位內，以其女友住院需款支應醫療費用為由，向其
    母丙○索取新台幣（下同）十萬元遭拒後，竟自丙○身後以雙手掐住其頸部前後
    搖晃，並稱：「若不給我錢，我還會繼續對付你，限妳一個星期內將錢湊齊」等
    語，向丙○勒索錢財，致丙○心生畏懼，並趁隙逃脫前往報警；甲○○竟趁丙○
    逃脫報案不在攤位之際，意圖為自己不法之所有，竊取丙○所有置於其攤位內之
    皮包一只（內有日幣七千元），得手後逃逸；嗣於同日十七時四十分許，經警通
    知至基隆市警察局第二分局和一路派出所製作筆錄時，對正在製作筆錄之警員乙
    ○○○，以「幹妳娘、當警察比禽獸不如、接受我大哥的招待喝花酒、收紅包、
    黑官」等語，當場侮辱依法執行公務之警員乙○○○；又在該派出所，於多數人
    得以共見共聞之狀況下，以「臭雞巴、討客兄」等最粗鄙言語辱罵丙○，足以減
    損其聲譽。又甲○○因不滿家產分配方式，先後於八十八年八月十三日、十四日
    十五時許，前往基隆市○○路八十二巷三十四之二號林耀賢住處尋釁未果，竟憤
    而於八十八年八月十四日白天趁林耀賢上班之際，徒手損壞該處鐵捲門，足以生
    損害於林耀賢。
二、案經丙○訴由基隆市警察局第三分局、林耀賢訴由基隆市警察局第四分局報告臺
    灣基隆地方法院檢察署檢察官偵查起訴。
    理  由
一、訊據上訴人即被告甲○○固坦承有取走其母丙○所有之皮包（內有日幣七千元）
    ，及有前往其兄林耀賢住處等情不諱，惟矢口否認有上開犯行，並辯稱伊因女友
    住院需錢恐急，經向其母借錢未果，伊徵得其母之同意，始取其皮包，並未辱罵
    警員及其母，亦未損壞其兄林耀賢家之鐵捲門云云。惟查被告甲○○於右揭時地
    所為各項犯行，業據被害人丙○於警訊時證稱：「林員（即甲○○）來到我的攤
    位就大聲說：我已經找你十幾天了，限你一星期內準備拾萬元... 等語。... 林
    員（即甲○○）從後面追來以手掐住我的脖子一陣子猛推搖，並向我說：到底拾
    萬元要不要給他。我當時呼吸很難過，但還是拒絕林員（即甲○○），林嫌就說
    ：如果不給他，沒關係會繼續對付我，... 隨後就到派出所報案，我回來攤位時
    發現皮包內財物不見，經隔壁菜攤向我說，看見林員（即甲○○）事後返回我的
    攤位打開皮包拿走財物，... 他在罵我時警察有制止，反而向警察當場辱罵三字
    經說：我幹你娘ＸＸ、收紅包、黑官... 等語... 」（刑事案件偵查卷八十八年
    八月十六日筆錄）、於偵察中證稱：「當日他說（即甲○○）他的女朋友住院要
    用錢，要跟我拿拾萬元，... 我沒錢給他，之後他就由我身後，並用雙手掐住我
    的脖子，並前後搖動，當時他並說：錢若不給他，他還會繼續對付我，...（你
    曾同意否（同意甲○○由其皮包內拿七百元日幣）？）沒有，他趁我報案時去偷
    拿的。」（八十八年度偵字第五二二八號卷第十四頁反面至第十五頁反面），被
    害人林耀賢於警訊時證稱：「（甲○○於民八十八年八月十六日下午十七時四十
    分許在本所內除以言語辱罵自己母親臭雞Ｘ、討客兄（台語）之外，另向訊問警
    察出言侮辱罵說：我幹你娘（警察）娘ＸＸ、比禽獸還不如、收取紅包及接受喝
    酒招待... 等語，你是否知道？）知道。... 我當時在派出所內陪我母親時親眼
    聽見的。」（刑事案件偵查卷八十八年八月十六日偵查筆錄）、「我弟弟甲○○
    於八十八年八月十三日下午十五時左右第一次至我... 家中，趁我家裡沒人時把
    我的大門弄壞，我下班回家時是鄰居告訴我，我才知道是甲○○弄壞的，第二次
    是今天八十八年八月十四日下午十五時左右，鄰居打電話給我說甲○○又在破壞
    我家的大門... 」（刑事案件偵查卷八十八年八月十四日筆錄）、於偵查中證稱
    ：「（當時你們有無聽到被告罵承辦警員？）有的，我有聽到。... 在今年（八
    十八年）八月十三日下午三點多，他用腳踢我的鐵捲門於凹陷，以致無法開啟，
    隔天他又來我家破壞我家的鐵捲門，... 」（八十八年度偵字第五二二八號卷第
    十五業反面至第十六頁反面）等語，核與證人即警員乙○○○結證內容相符，並
    有林耀賢住處被損壞之鐵捲門照片四幀（刑事案件偵查卷八十八年八月十四日筆
    錄之後）、新換之白鐵門照片二幀、收據一紙（八十八年度偵字第五三五一號卷
    第十九頁）附卷可稽，事證已經明確，被告空言否認，不足採信，其犯行洵堪認
    定，應依法論科。
二、核被告所為，係犯刑法第三百四十六條第三項、第一項恐嚇取財未遂罪、第三百
    二十條第一項竊盜罪、第一百四十條第一項前段於公務員依法執行職務時當場侮
    辱罪、第三百零九條第一項公然侮辱罪及第三百五十四條毀損器物罪。被告所犯
    上開各罪，其犯意各別，行為互殊，應分論併罰之。查被告有如事實欄所載之犯
    罪科刑執行情形，有本院被告全國前案紀錄表在卷可憑，其於受有期徒刑執行完
    畢後，五年以內再犯有期徒刑以上之恐嚇、竊盜、妨害公務及毀損等罪，為累犯
    ，應依刑法第四十七條之規定，加重其刑。至其所犯刑法第三百零九條第一項之
    公然侮辱罪，其法定最高本刑為拘役，並無累犯適用之餘地，附此敘明。又被告
    已著手實行恐嚇取財之犯行而不遂，為未遂犯，爰依刑法第二十六條前段之規定
    ，減輕其刑。恐嚇取財未遂部分並先加後減之。
三、原審以被告罪證明確，適用刑法第三百四十六條第一項、第三項、第三百二十條
    第一項、第一百四十條第一項前段、第三百零九條第一項、第三百五十四條、第
    二十六條、第四十七條、第四十一條、第五十一條第五款、第六款，罰金罰鍰提
    高標準條例第一條前段、第二條，併審酌被告犯罪之動機、手段、所生危害、犯
    罪後態度等一切情狀，分別量處恐嚇取財未遂處有期徒刑七月、竊盜處有期徒刑
    二月、於公務員依法執行職務時當場侮辱處有期徒刑三月、公然侮辱人處拘役參
    拾日、毀損器物處拘役貳拾日，就處拘役部分並諭知易科罰金之折算標準，及就
    徒刑、拘役部分，分別定應執行之刑有期徒刑十月；拘役四十日，拘役部分諭知
    易科罰金之折算標準，其認事用法，均無不合，被告上訴意旨猶執陳詞否認犯罪
    並指摘原判決不當，為無理由，應予駁回。
據上論斷，應依刑事訴訟法第三百六十八條，判決如主文。
本案經檢察官呂光華到庭執行職務。
中     華     民     國    八十九   年       五       月     三十一     日
                             臺灣高等法院刑事第二十五庭
                                 審判長法  官  許  國  宏
                                       法  官  袁  從  楨
                                       法  官  洪  光  燦
右正本證明與原本無異。
不得上訴。
                                       書記官  張  永  富
中     華     民     國    八十九   年       六       月       三       日
附錄：本案論罪科刑法條全文
刑法第三百四十六條
意圖為自己或第三人不法之所有，以恐嚇使人將本人或第三人之物交付者，處六月以
上五年以下有期徒刑，得併科一千元以下罰金。
以前項方法得財產上不法之利益或使第三人得之者，亦同
前二項之未遂犯，罰之。
刑法第三百二十條
意圖為自己或第三人不法之所有，而竊取他人之動產者，為竊盜罪，處五年以下有期
徒刑、拘役或五百元以下罰金。
意圖為自己或第三人不法利益，而竊佔他人之不動產者，依前項之規定處斷。
前二項之未遂犯罰之。
刑法第一百四十條第一項
於公務員依法執行職務時，當場侮辱，或對於其依法執行之職務公然侮辱者，處六月
以下有期徒刑、拘役或一百元以下罰金。
刑法第三百零九條
公然侮辱人者，處拘役或三百元以下罰金。
以強暴犯前項之罪者，處一年以下有期徒刑、拘役或五百元以下罰金。
刑法第三百五十四條
毀棄、損壞前二條以外之他人之物或致令不堪用，足以生損害於公眾或他人者，處二
年以下有期徒刑、拘役或五百元以下罰金。


司法院資訊處製作；財團法人民間司法改革基金會備份。
